【裁判字號】    92,交簡上,52
【裁判日期】    920514
【裁判案由】    公共危險
【裁判全文】
臺灣臺北地方法院刑事判決                        九十二年度交簡上字第五二號
    上  訴  人  臺灣臺北地方法院檢察署檢察官
    上  訴  人
    即  被  告  乙○○
右列上訴人因公共危險案件，不服本院臺北簡易庭於中華民國九十二年一月七日九十
二年度北交簡字第八十七號第一審刑事簡易判決（臺灣臺北地方法院檢察署檢察官聲
請簡易判決處刑書案號：九十一年度偵字第二三七六○號），提起上訴，本院判決如
左：
    主  文
上訴駁回。
    事  實
一、乙○○於民國九十年間因服用酒類已達不能安全駕駛而駕駛動力交通工具之公共
    危險罪，經台灣板橋地方法院三重簡易庭判處罰金二萬元，如易服勞役以三百元
    折算一日確定，嗣於九十年九月二十四日罰金繳清執行完畢，仍不知悔改。明知
    服用酒類已達不能安全駕駛之程度時，即不得駕駛動力交通工具，竟自九十一年
    九月八日凌晨零時許起在臺北市○○路某處飲用若干酒類飲料，酒後其控制力及
    注意力均已達無法安全駕駛動力交通工具之程度，猶騎乘車牌號碼ＨＤＩ—○九
    六號重型機車離開上址在道路上行駛，迨於同日凌晨一時四十六分許，途經同市
    甲○區○○街與松山路之交岔路口處時，經警攔查檢測其呼氣所含酒精濃度達每
    公升○．八三毫克（ＭＧ／Ｌ），客觀上已達不能安全駕駛動力交通工具之程度
    ，始查悉上情。
二、案經臺北市政府警察局甲○分局報請臺灣臺北地方法院檢察署檢察官偵查後聲請
    簡易判決處刑。
    理  由
一、右揭犯罪事實：業據上訴人即被告乙○○於警局詢問及本院審理時均供承不諱（
    參見偵查卷宗第五頁反面、本院九十二年四月七日訊問筆錄），又其以呼氣測試
    酒精濃度為每公升○‧八三毫克（ＭＧ／Ｌ），此有酒精濃度檢測表及臺北市政
    府警察局舉發違反道路交通管理事件通知單影本各一紙在卷可憑（見同前偵查卷
    第九、十頁），另被告遭查獲時，就生理平衡檢測表所為之測試，關於直線行走
    十公尺後令其迴轉走回原地；雙腳併攏，兩手貼緊大腿，將一腳向前抬高離地十
    五公分，並停止不動三十秒；又雙腳併攏，雙手向前平伸，閉眼，輪流使用左、
    右手的食指指尖觸摸鼻尖及用筆在兩的同心圓之間的零點五公分環狀地帶，另劃
    一個圓，此部分之測試均不合格，關於閉雙眼，三十秒內朗誦阿拉伯數目由一○
    ○一、一○○二、．．．一○三○之部分則拒絕檢測，再被告遭查獲、測試或詢
    問之過程，對警員指揮及交通號誌無反應或遲緩，駕駛判斷力顯然欠佳；命駕駛
    人即被告作直線測試、平衡動作，駕駛人腳步不穩，顯然無法駕駛；又被告說話
    有含糊不清、呆滯木僵等情事，均有臺北市政府警察局甲○分局福德街派出所警
    員林國珍依職權所填製生理平衡檢測表及刑法第一百八十五條之三案件測試觀察
    紀錄表各一紙在卷可考（見同前偵查卷第七、八頁），足徵被告確有飲用酒類後
    其意思能力受影響之情形，本院綜觀上開各項跡證，堪認其酒後導致注意力、判
    斷力減弱，騎乘機車時有駕駛操控力欠佳之情形，被告確有於飲用酒類後，已達
    不能安全駕駛動力交通工具而仍然駕駛之犯行。
二、按刑法第一百八十五條之三規定服用酒類致不能安全駕駛動力交通工具，係抽象
    危險犯，並不以發生具體危險為必要，至所謂酒醉狀態，只需一般評價程度達於
    對車輛駕駛行為失其必要之注意力或判斷力之虞即可，至實際上對駕駛行為是否
    發生具體危險，則並不重要。又行為人飲酒後如其呼氣酒精濃度達人體酒精濃度
    為每公升○‧七五毫克時，即有反應較慢、感覺減低、思考改變並影響駕駛之情
    形，有行政院國軍退除役官兵輔導委員會臺北榮民總醫院八十八年八月五日（八
    八）北總內字第二六八六八號函附卷可參，且汽車駕駛人飲酒後其呼氣中酒精濃
    度如已達於每公升○‧七五毫克，其肇事率為一般未飲酒者之二十五倍，亦有中
    央警察大學交通學系暨交通管理研究所教授蔡中志之研究報告在卷可憑，況法務
    部於八十八年五月十日亦邀集司法院刑事廳、交通部、行政院衛生署、內政部警
    政署及中央警察大學等相關單位決議，並參酌美國加州運輸部交通安全局所實驗
    之結果，以呼氣酒精濃度逾每公升含Ｏ．五五毫克時，即得認為不能安全駕駛為
    認定標準，蓋因由美國、德國及日本等國家所進行之酒精濃度與精神狀態之測試
    實驗，呼氣中酒精濃度達每公升Ｏ．五五毫克時，就人之生理方面，已產生視覺
    反應遲鈍、影像不能集中、同時不能看清前方路況及車旁照後鏡等狀況，其駕駛
    能力已受有影響，其肇事率已為一般正常人之十倍，足徵此項認定標準，依一般
    社會通念，客觀上足以認定已達不能安全駕駛之程度。綜上所述，被告於飲酒後
    ，其體內之酒精濃度經警攔查檢測其呼氣所含酒精濃度高達每公升○．八三毫克
    ，是依前述臺北榮民總醫院函文及學者研究報告所提出「不能安全駕駛」之酒精
    含量數值、被告酒精濃度檢測表、警員林國珍所填製之生理平衡檢測表及刑法第
    一百八十五條之三案件測試觀察紀錄表等補強證據已足資擔保被告於本院調查中
    所為上開任意性自白具有相當程度之真實性，而得使本院確信被告前述自白之犯
    罪事實確屬真實，本院自得依被告自白及各該補強證據認定被告有為前述犯行，
    本件事證明確，被告之犯行堪以認定。
三、核被告乙○○所為係犯刑法第一百八十五條之三服用酒類不能駕駛動力交通工具
    而駕駛之公共危險罪。原判決審酌被告於飲用酒類後，已達不能安全駕駛動力交
    通工具之狀態而仍為駕駛行為，危及其他道路交通參與者之安全，惟被告已於警
    局詢問時供承犯行，犯後態度尚佳，足認被告確有悔意，判處被告罰金二萬五千
    元，如易服勞役以三百元折算一日，其認事用法均無違誤，量刑堪稱妥適。被告
    上訴意旨雖謂其並無前科，經此刑之追訴及判決後，已深感悔悟，而絕無再犯之
    虞，且因經濟拮据，請求准予宣告緩刑云云；惟按汽車駕駛人飲用酒類或其他類
    似物後其吐氣所含酒精濃度超過每公升○‧二五毫克或血液中酒精濃度超過百分
    之○‧○五以上者，不得駕車，現行道路交通安全規則第一百十四條第二款、道
    路交通管理處罰條例第三十五條第一項第一款分別定有明文，嗣因服用酒類或其
    他相類之物過量致意識模糊，以致駕車肇事之情形鉅增，為達防止交通事故發生
    之目的，乃於八十八年四月二十一日在刑法公共危險罪章中增訂第一百八十五條
    之三之規定，希冀有效杜絕國人酒後駕車之惡習，本件上訴人有如事實欄所載前
    案科刑及刑之執行情形，有臺灣高等法院被告全國前案紀錄表一份在卷可憑，雖
    未構成累犯，仍應潔身自愛，注意酒後不能駕車之規定，以維護公共安全，然其
    酒測吐氣所含酒精成份每公升為○．八三毫克，超逾安全駕駛之標準每公升為○
    ．二五毫克以上達數倍，若予輕判並給予緩刑，將無警懲之效。從而，被告請求
    輕判並准予宣告緩刑云云，亦不足取。
四、再檢察官上訴意旨略以：被告復於九十一年十月三十一日凌晨零時二分許，其飲
    酒後控制力及注意力均已達無法安全駕駛動力交通工具之程度，猶駕駛車牌號碼
    ＡＹＮ—一八六號重型機車在道路上行駛，途經臺北市○○區○○街與林口街之
    交岔路口時，經警攔查檢測其呼氣所含酒精濃度達每公升○．七二毫克（ＭＧ／
    Ｌ），尚涉有服用酒類致不能安全駕駛動力交通工具罪嫌，由公訴人九十二年度
    偵字第一八五一號案件偵辦中，與本件已起訴之部分，有連續犯之裁判上一罪之
    關係，為起訴效力所及，移請一併審理；惟查：(一)本件被告於本院調查時自承，
    自九十一年九月八日經警攔查其酒後駕車後，即決心要戒酒了，而同年十月三十
    一日那天因為加班，同事討論事情無意中說大家喝幾瓶，才臨時起意喝酒等語（
    參見本院九十二年四月七日訊問筆錄），足見被告前後二次飲酒駕車顯非基於概
    括犯意為之。(二)又本件犯案時間係於九十一年九月八日，移送併辦部分距此已近
    二月之久，復查無其他積極證據足資佐證被告係基於概括犯意為之，故移送併案
    審理部分與被告前開有罪部分，即無連續犯之裁判上一罪關係，非為本件起訴效
    力所及，本院無從併案審理，應退回由檢察官另行處理，附此敘明。
五、綜上所述，被告上訴意旨謂其犯罪後坦承不諱，態度良好，原審量刑過重，請求
    從輕量刑或為緩刑之宣告，固屬無據，而公訴人之上訴意旨亦無可採，已如前述
    ，應予駁回其上訴。
六、據上論斷，應依刑事訴訟法第四百五十五條之一第一項、第三項、第三百六十八
    條，判決如主文。
本案經檢察官黃東焄到庭執行職務
中      華      民      國    九十二    年      五      月     十四     日
                                      臺灣臺北地方法院交通法庭
                                          審判長法  官  劉壽嵩
                                                法  官  陳婷玉
                                                法  官  鄧德倩
右正本證明與原本無異。
本判決不得上訴。
                                                書記官  謝韻華
中      華      民      國    九十二    年      五      月     十四     日
附錄本案論罪科刑法條：
刑法第一百八十五條之三：
服用毒品、麻醉藥品、酒類或其他相類之物，不能安全駕駛動力交通工具而駕駛者，
處一年以下有期徒刑、拘役或三萬元以下罰金。


司法院資訊處製作；財團法人民間司法改革基金會備份。
